【裁判字號】    95,上易,550
【裁判日期】    950320
【裁判案由】    詐欺
【裁判全文】
臺灣高等法院刑事判決                 95年度上易字第550號
上  訴  人
即  被  告  甲○○
上列上訴人因詐欺案件，不服臺灣臺北地方法院94年度易字第90
6 號，中華民國95年2月9日（原審誤載為94年2月9日）第一審判
決（起訴案號：臺灣臺北地方法院檢察署93年度偵緝字第1260號
），提起上訴，本院判決如下：
    主  文
上訴駁回。
    理  由
一、本案經本院審理結果，認第一審判決以上訴人即被告甲○○
    所係犯刑法第339條第1項詐欺取財罪，其犯罪之行為地為臺
    中縣潭子鄉○○村○○○路50號 1樓，結果地為臺北縣蘆洲
    市○○街43號 2樓，犯罪地均非位於原審法院轄區。且起訴
    時，被告之住所、居所或所在地均非在原審法院轄區。因而
    判決諭知「本件管轄錯誤，移送於臺灣臺中地方法院」。認
    事用法均無不當，應予維持，並引用第一審判決書記載之證
    據及理由（如附件原審判決書）。
三、經查：本件公訴意旨所指之被告詐欺罪嫌茍若成立，其行為
    地亦在臺灣台中地方法院轄區、或臺灣板橋地方法院轄區。
    本件起訴時，被告住所、居所或犯罪行為地既均非在臺灣台
    北地方法院管轄區域，臺灣台北地方法院即無管轄之權。原
    臺灣台北地方法院因之為管轄錯誤之判決，並諭知移轉於有
    管轄權之台灣台中地方法院，核無不合。被告之上訴意旨主
    張應由臺灣板橋地方法院管轄，並執以指摘原判決不當，因
    被告並未於原審判決之先提出聲請，其上訴為無理由，應予
    駁回，並不經言詞辯論為之。
據上論斷，應依刑事訴訟法第 373條、第368條、第372條，判決
如主文。
中    華    民    國    95    年    3     月    20    日
                  刑事第六庭    審判長法  官  陳  祐  治
                                      法  官  蔡  聰  明
                                      法  官  王  炳  梁
以上正本證明與原本無異。
不得上訴。
                                      書記官  潘  大  鵬
中    華    民    國    95    年    3     月    21    日
附件：
臺灣臺北地方法院刑事判決               94年度易字第906號
公  訴  人  臺灣臺北地方法院檢察署檢察官
被      告  甲○○  男  56歲（民國○○年○月○○日生）
                    身分證統一編號：Ｚ000000000號
                    住臺北縣淡水鎮○○街115號16樓之3
上列被告因詐欺案件，經檢察官提起公訴（93年度偵緝字第1260
號），本院判決如下：
    主  文
本件管轄錯誤，移送於臺灣臺中地方法院。
    理  由
一、公訴意旨略以：被告甲○○基於意圖為自己不法所有之概括
    犯意，於民國87年間，冒稱其為旺宏企業有限公司（下稱旺
    宏公司）之業務員，並以別名「賴建宏」之名義，先於民國
    87年底及88年初，親自前往臺中縣潭子鄉○○村○○○路「
    大富皮革製品有限公司」（下稱大富公司），向該公司實際
    負責人蔡文啟，以現金新臺幣（下同）7000元之代價購買手
    機皮套樣品，以取得大富公司之信任，繼而自88年2月23日
    起至4月5日止，連續多次以傳真訂貨單之方式，向大富公司
    訂購手機、皮套等產品，總計價值44萬8710元，致大富公司
    陷於錯誤，陸續將前開貨物送至甲○○所指定之臺北縣蘆洲
    市○○街43號2樓。詎甲○○於88年4月5日最後一次取貨後
    ，即失去聯絡，致大富公司求討無門，始知受騙。因認被告
    涉犯刑法第339條第1項詐欺取財罪嫌。
二、按案件由犯罪地或被告之住所、居所或所在地之法院管轄，
    刑事訴訟法第5條第1項定有明文；無管轄權之案件，應諭知
    管轄錯誤之判決，並同時諭知移送於管轄法院，同法第304
    條亦有明文。又按，上開被告之住所、居所或所在地係以起
    訴時為準，所謂起訴時，係指案件繫屬於法院之日而言，最
    高法院48年台上字第837號判例、81年度台上字第876號判決
    意旨可資參照。再按所謂犯罪地，參照刑法第4條之規定，
    解釋上自應包括行為地與結果地兩者而言，最高法院72年台
    上字第5894號判例意旨亦可參照。
三、經查：
    (一)本件係於94年6月24日繫屬於本院，繫屬於本院時，被告
      之住所係在臺北縣淡水鎮○○街115號16樓之3，居所、所
      在地亦均在該址，此有法務部戶役政連結作業系統個人基
      本資料報表（被告於94年4月6日遷入臺北縣淡水鎮○○街
      115 號16樓之3，迄於本院受理本案後之94年7月6日查詢
      時均未變更）、臺灣高等法院被告前案紀錄表、司法院全
      國線上查詢在監所最新資料報表（被告前因侵占案件經本
      院88年度易字第2007號判決判處有期徒刑10月，並經臺灣
      高等法院88年度上易字第4696號判決駁回上訴確定，於93
      年6月8日入監執行，於94年3月31日執行完畢，94年4月1
      日釋放出監，於本案繫屬於本院時並無在監在押紀錄）等
      在卷可稽，並經本院於94年7月21日準備程序時訊問被告
      屬實（被告於該次庭期即陳述其居住地址即戶籍地址臺北
      縣淡水鎮○○街115號16樓之3）；至起訴書之當事人欄雖
      記載被告住所為臺北市大安區○○○路○段147之1號，然
      此一地址被告早於93年8月17日即行遷出，遷往臺北市大
      安區戶政事務所，93年11月29日再遷往桃園縣龜山鄉宏德
      新村2號，94年4月6日業已遷至臺北縣淡水鎮○○街115
      號16樓之3現在住所等情，有法務部戶役政連結作業系統
      遷徙紀錄資料報表在卷可稽，是起訴書上開被告居住於臺
      北市大安區○○○路○段147之1號之記載，顯然有誤，本
      件起訴時，被告之住所、居所或所在地均非在本院轄區。
    (二)依起訴書所載之犯罪事實及卷內相關證據資料觀之，被告
      係以親自前往及傳真訂購之方式，先後多次向位在臺中縣
      潭子鄉○○村○○○路50號1樓之大富公司實際負責人蔡
      文啟佯稱欲購買手機皮套製品，蔡文啟嗣並應被告指示，
      先後多次向位在臺北縣蘆洲市○○街43號2樓之「旺宏公
      司」送貨，是本件犯罪之行為地為臺中縣潭子鄉○○村○
      ○○路50號1樓，結果地為臺北縣蘆洲市○○街43號2樓，
      犯罪地均非位於本院轄區。
四、綜上所述，被告之犯罪地或被告之住所、居所或所在地均非
    位於本院轄區，檢察官誤向本院起訴，揆諸首開說明，自有
    未合，爰為諭知管轄錯誤之判決，並移送於本案被告犯罪地
    而有管轄權之臺灣臺中地方法院。
據上論斷，依刑事訴訟法第304條，判決如主文。
本案經檢察官於知慶到庭執行職務
中    華    民    國    94    年    2     月    9     日
                                審判長法官  李英豪
                                    法  官  林庚棟
                                    法  官  張永宏
右正本證明與原本無異
如不服本判決，應於送達後十日內，向本院提出上訴狀。
中    華    民    國    95    年    2    月    10     日
                                    書記官  林婉瑩


司法院資訊處製作；財團法人民間司法改革基金會備份。
